【裁判字號】    98,上訴,4950
【裁判日期】    981221
【裁判案由】    偽造文書
【裁判全文】
臺灣高等法院刑事判決                98年度上訴字第4950號
上 訴 人
即自訴人    甲○○
                    現另案於臺灣綠島監獄執行
上列上訴人因偽造文書案件，不服臺灣士林地方法院98年度審自
字第25號，中華民國98年11月11日第一審判決，提起上訴，本院
判決如下：
    主  文
上訴駁回。
    理  由
一、上訴意旨略以：依刑事訴訟法第56條及第351條第1項之規定
    ，在監所之被告根本沒有在途期間之準用或適用，原判決引
    用在途期間為理由，所載理由矛盾。又刑事訴訟法關於自訴
    案件採律師強制代理制度，係為保護被告而設，若被告已具
    有相當法律知識時，即無須委任律師為之(最高法院94年度
    第6次及第7次刑事庭會議決議參照)。自訴人係法律系畢業
    之高材生，自無須再委任律師。又本案發生時間為自訴人服
    役期間(66年11月20日入伍，69年11月19日退伍)，當時尚無
    自訴須委任律師之規定，依刑法第2條規定，亦無須委任律
    師為代理人云云。
二、本院查：
(一)按刑法第2條第1項規定：「行為後法律有變更者，適用行為
    時之法律。但行為後之法律有利於行為人者，適用最有利於
    行為人之法律」，此係指刑事實體法之比較適用而言。至於
    程序法之準據，依刑事訴訟法施行法第2條規定：「修正刑
    訟法施行前，已經開始偵查或審判之案件，除有特別規定外
    ，其以後之訴訟程序，應依修正刑事訴訟法偵結之」，可知
    ，係採程序從新原則，則自訴是否合法，係以提起時之法律
    規定為準甚明。查刑事訴訟法第319條第2項係於92年2月6日
    增訂自訴案件應委任律師之規定，自訴人係於98年10月9日
    向原審提起自訴，自有上開規定之適用。又法律規定自訴案
    件須委任律師行之，係在限制濫訴，提高自訴品質，非僅為
    被害人利益而設。律師係經過國家考試及格，且經嚴格訓練
    後始能執業，其資格已經國家之篩選認定。自訴人雖主張係
    法律系畢業之高材生，但是否高材，乃個人主觀之認定，既
    未通過國家考試，取得律師之資格，仍與上開規定不合。否
    則，任一法律系畢業生均自認係高材生，主張得受委任充當
    自訴案件之代理人，上開規定之立法目的，豈非成為具文。
    又上開規定固有逼迫自訴人選任律師之嫌，但自訴人既選擇
    自訴程序，即有忍受之義務。
(二)又刑事訴訟法第351條第1項固規定：「在監獄或看守所之被
    告，於上訴期間內向監所長官提出上訴書狀者，視為上訴期
    間內之上訴」，於此情形，監所與法院之間，固無在途期間
    可言。惟刑事訴訟法第351條之規定，無非因羈押中之被告
    身體失其自由，不能直接向法院提出書狀時，為其便利而設
    ，並非以經由監所長官轉遞為上訴之必要程式，故事實上如
    逕向法院直接提出書狀，亦非法所不許(最高法院21年抗字
    第100號判例參照)。本件，自訴人提起自訴，未委任律師代
    理，經原審裁定命於送達後7日內補正，自訴人逾期未補正
    ，且自訴人如補正，究係向監所提出，抑或逕向法院提出不
    明，則原審扣除在途期間，認定自訴人逾期未補正，而裁定
    駁回自訴，與法亦無不合。
三、從而，本件上訴無理由，爰不經言詞辯論駁回之。
據上論斷，應依刑事訴訟法第368條、第372條，判決如主文。
中    華    民    國    98    年    12    月    21    日
                  刑事第十七庭  審判長法  官  趙功恆
                                      法  官  黃雅芬
                                      法  官  陳世宗
以上正本證明與原本無異。
如不服本判決，應於收受送達後10日內向本院提出上訴書狀，其
未敘述上訴之理由者並得於提起上訴後10日內向本院補提理由書
（均須按他造當事人之人數附繕本）「切勿逕送上級法院」。
                                      書記官  魏汝萍
中    華    民    國    98    年    12    月    21    日


司法院資訊處製作；財團法人民間司法改革基金會備份。
